臺灣高等法院臺中分院刑事判決　　　　100年度上易字第813號
上　訴　人　臺灣南投地方法院檢察署檢察官
被　　　告　莊茗富
上列上訴人因詐欺案件，不服臺灣南投地方法院100年度易字第49
號中華民國100年４月21日第一審判決（起訴案號：臺灣南投地方
法院檢察署96年度偵字第1896號），及移送併案（臺灣板橋地方
法院檢察署100年度偵字第6370號及臺灣南投地方法院檢察署100年
度偵字第1742、1743、1744、1745、1746、1747、1748、1749、
1750號），提起上訴，本院判決如下：
    主  文
原判決撤銷。
莊茗富幫助意圖為自己不法之所有，以詐術使人將本人之物交付
，處有期徒刑陸月，如易科罰金，以新臺幣壹仟元折算壹日。
    事  實
一、莊茗富可預見提供自己金融帳戶予不明人士使用，有遭他人
    作為詐欺犯罪工具之虞，竟仍不違其本意，而基於幫助他人
    詐騙金錢之不確定故意，於民國（下同）99年12月2日下午2
    時許，在雲林縣西螺鎮統一超商喜多門市，以宅急便寄送之
    方式，將其所開設之合作金庫銀行竹山分行（下稱合庫）帳
    號 0000000000000號帳戶之金融卡及玉山商業銀行草屯分行
    （以下簡稱玉山銀行）000000000000帳戶之金融卡，寄交予
    某詐騙集團之成員，且在電話聯繫時，告知該詐騙集團成員
    上開金融卡之提款密碼，以該金融卡及提款密碼供由該詐騙
    集團作為轉向他人行騙時收取款項之工具。嗣該詐騙集團成
    員先後於附表所示之時間，以附表所示之方法項附表所示之
    被害人施詐，致附表所示之被害人陷於錯誤，於附表所示之
    匯款時間，將附表所示之金額，匯入上開合庫、玉山銀行帳
    戶，是附表所示之被害人匯款後，均遲未收得所購之商品，
    始知受騙，皆經報警而查悉上情。
二、案經南投縣政府警察局竹山分局報請臺灣南投地方法院檢察
    署檢察官偵查起訴，及新北市政府警察局板橋分局報告臺灣
    板橋地方法院檢察署檢察官暨臺灣南投地方法院檢察署檢察
    官移請併辦。
    理  由
一、按被告以外之人於審判外之陳述，雖不符刑事訴訟法第 159
    條之1至之4之規定，而經當事人於審判程序同意作為證據，
    法院審酌該言詞陳述或書面陳述作成時之情況，認為適當者
    ，亦得為證據；當事人、代理人或辯護人於法院調查證據時
    ，知有同法第159條第1項不得為證據之情形，而未於言詞辯
    論終結前聲明異議者，視為有前項之同意，刑事訴訟法第15
    9條之5定有明文。經查，本件附表所示之被害人之警訊筆錄
    、被告之合庫、玉山銀行之新開之建檔登錄單、開戶時所提
    供之身分證影本、駕駛執照影本、開戶影像、客戶當月交易
    資料查詢單、存款存摺影本、附表所示之被害人交易明細單
    、郵政存簿儲金簿封面及內頁等資料，被告之有刑事訴訟法
    第159條第1項不得為證據之情形，而未於言詞辯論終結前聲
    明異議，上開資料本院審酌作成時之情況，認為適當均得作
    為證據，先予敘明。
二、訊據被告莊茗富固坦承有於前揭時、地以宅急便方式寄送上
    開合庫、玉山銀行帳戶之金融卡予他人，並於電話聯繫中告
    知他人該金融卡之提款密碼，惟仍矢口否認幫助詐欺犯行，
    並辯稱：其係為辦理貸款，始依報紙上所刊登之代辦貸款廣
    告，以電話聯絡自稱「林協理」之人，該「林協理」始要其
    交付金融卡，並於電話中告知該金融卡之提款密碼，以便於
    製作被告之資金資料云云。惟查：
  (一)首就前揭合庫、玉山銀行帳戶確屬被告所有，業據被告於警
    詢及審理時均已供承在卷，且有該帳戶之新開戶建檔登錄單
    、被告於開戶時所提供之身分證影本、駕駛執照影本、開戶
    影像、客戶當月份交易資料查詢單、存款存摺影本附卷可稽
    。又附表所示之被害人確實分別於附表所示之時、地遭人詐
    騙，匯款或轉帳至被告所開立之上揭帳戶之事實，業據附表
    所示之被害人分別於警訊時指訴綦詳，並有附表所示被害人
    之自動櫃員機明細單、轉帳之交易明細表、郵政存簿儲金簿
    封面及內頁及被告該等帳戶客戶當月交易資料查詢單等在卷
    可證。是被告所開立之上揭帳戶，確由詐騙集團作為詐欺所
    得款項轉入之用甚明。
  (二)其次，被告在法院審訊時坦認：並不知悉為其代辦貸款之「
    林協理」之真實姓名、住址、電話，僅曾以電話聯繫該「林
    協理」，且未曾填載或簽署任何關於貸款辦理之文件等詞（
    見原審卷第18頁），然而確實與被告洽辦貸款之人，被告非
    但全然不知其真實姓名、住址、電話，且僅以報紙上所登載
    之電話聯繫，始終未曾與該人會面，又未曾填載、簽署任何
    辦理貸款之文書資料，顯與一般貸款之辦理，必須當面相互
    徵信、簽署貸款申辦之相關文件，並留存借、貸雙方之姓名
    、住址及各聯絡方式等資訊之情狀，有極大之相異處，則見
    被告所辯經由不詳之「林協理」之人辦理貸款一節，顯與常
    情不符，難以採信。
  (三)又金融存款帳戶，事關存戶個人財產權益之保障，一般人均
    有妥為保管防阻他人任意使用之認識，縱使特殊情況，偶有
    交付他人使用之需，亦必然深入瞭解用途後再行提供以使用
    ，方符常情；又該等專有物品如若落入不明人士手中，極易
    被利用為與財產有關之犯罪工具，此為吾人依一般生活認知
    所易於體察之常識；本案被告提供前開帳戶之金融卡及提款
    密碼供人使用，則其對於該帳戶將遭使用於與財產有關之犯
    罪一節，應能預見其發生，而其發生，亦應不違背被告本意
    ，自堪認定。
  (四)從而，被告所供其所有之前揭帳戶金融卡及提款密碼等資料
    ，係因辦理貸款而提供不詳姓名、年籍之人一詞，顯與常情
    不合，無非卸責之詞，當無可信，而本案事證明確，其犯行
    洵堪認定。
三、核被告莊茗富預見其提供合庫、玉山銀行帳戶之金融卡及提
    款密碼予不詳之人，任憑該不詳之人所屬之詐欺集團成員利
    用上開金融卡與提款密碼，作為詐欺取財被害人匯款使用，
    其係基於間接故意而為該等犯行；又其僅提供前揭銀行帳戶
    之金融卡與提款密碼予他人，供詐欺取財之被害人匯款使用
    ，雖並未參與詐欺取財之行為，自是以間接故意之幫助意思
    ，參與詐欺取財構成要件以外之行為，為幫助犯，係犯刑法
    第30條第1項、第339條第１項之幫助詐欺取財罪。被告既係
    幫助犯，應依刑法第30條第２項規定，減輕其刑。又被告一
    幫助詐欺行為，使附表所示之被害人遭詐取財物，係一行為
    而觸犯數項詐欺取財罪名，係想像競合犯，依刑法第55條規
    定，應從一詐欺取財罪處斷。原審以被告罪證明確，予以論
    罪科刑，原無不和，惟查附表編號第四致附表編號第十二所
    示之犯行，為起訴效力所及，法院應移並予以審理，原審未
    及審理，應由本院將原判決撤銷改判，爰審酌被告任意提供
    帳戶之金融卡及密碼予詐欺正犯使用，使詐欺集團成員得依
    此遂行犯罪並隱匿身分，又令犯罪偵查機關難以追查該等詐
    欺正犯，並造成多達12位被害人受有財產損失，所生實害非
    輕，且犯罪後又堅詞否認犯行，態度惡劣等一切情狀，量處
    如主文第２項所示之刑，並諭知易科罰金之折算標準，以示
    懲儆。
據上論斷，應依刑事訴訟法第369條第1項前段、第364條、第299
條第1項前段，刑法第30條、第339條第1項、第55條、第41條第1
項前段，刑法施行法第1條之1第1項、第2項前段，判決如主文。
本案經檢察官吳經綸到庭執行職務。
中    華    民    國   100    年    7     月    27    日
            刑事第一庭    審判長法  官  李  璋  鵬
                                法  官  胡  忠  文
                                法  官  胡  森  田
以上正本證明與原本無異。
不得上訴。
                                書記官  黃  禎  祥
中    華    民    國   100    年    7     月    27    日
附表：
被告莊茗富詐欺案件犯罪事實一覽表
┌─┬───┬──────┬─────┬──────────┬───────────┐
│  │被害人│匯款時間    │詐騙金額  │匯入帳號            │犯罪手法              │
│  │      │            │（新臺幣）│                    │                      │
├─┼───┼──────┼─────┼──────────┼───────────┤
│ 1│王逸凡│99年12月3日 │ 17,000 元│合作金庫銀行竹山分行│於不詳時間，在露天拍賣│
│  │      │下午 2 時 3 │          │0000000000000 號帳戶│網站上刊登拍賣Apple ip│
│  │      │分許        │          │                    │ad32G平板電腦1臺之假廣│
│  │      │            │          │                    │告（原判決事實一部分）│
├─┼───┼──────┼─────┼──────────┼───────────┤
│ 2│張子萱│99年12月3日 │ 12,000 元│合作金庫銀行竹山分行│於不詳時間，在露天拍賣│
│  │      │下午 4 時 20│          │0000000000000 號帳戶│網站上刊登拍賣Panasoni│
│  │      │分許        │          │                    │c GF1相機1臺之假廣告  │
│  │      │            │          │                    │（原判決事實二部分）  │
├─┼───┼──────┼─────┼──────────┼───────────┤
│ 3│陳祐賢│99年12月3日 │  4,000 元│合作金庫銀行竹山分行│於不詳時間，在露天拍賣│
│  │      │下午 3 時許 │          │0000000000000 號帳戶│網站上刊登拍賣PSP2007 │
│  │      │            │          │                    │雛菊藍永久改機5.00M33-│
│  │      │            │          │                    │6 之不實訊息（原判決事│
│  │      │            │          │                    │實三部分）            │
├─┼───┼──────┼─────┼──────────┼───────────┤
│ 4│蘇政鴻│99年12月3日 │ 11,000 元│合作金庫銀行竹山分行│於99年12月2日，在露天 │
│  │      │下午 4 時 53│          │0000000000000 號帳戶│拍賣網站上刊登拍賣NOKI│
│  │      │分許        │          │                    │A 手機1支之假廣告     │
│  │      │            │          │                    │（併辦事實一部分）    │
├─┼───┼──────┼─────┼──────────┼───────────┤
│ 5│劉雪芳│99年12月2日 │ 15,800 元│玉山商業銀行草屯分行│於99年12月2日，在露天 │
│  │      │下午１時 41 │          │0000000000000 號帳戶│拍賣網站上刊登拍賣康貝│
│  │      │分許        │          │                    │兒乳酸菌之假廣告      │
│  │      │            │          │                    │（併辦事實二部分）    │
├─┼───┼──────┼─────┼──────────┼───────────┤
│ 6│蔡秉錡│99年12月3日 │  1,820 元│玉山商業銀行草屯分行│於99年12月3日，在露天 │
│  │      │下午 2 時許 │          │0000000000000 號帳戶│拍賣網站上刊登拍賣夏慕│
│  │      │            │          │                    │尼餐券２張            │
│  │      │            │          │                    │（併辦事實三部分）    │
├─┼───┼──────┼─────┼──────────┼───────────┤
│ 7│謝淑惠│99年12月3日 │  8,900 元│玉山商業銀行草屯分行│於99年12月3日，在露天 │
│  │      │下午 2 時許 │          │0000000000000 號帳戶│拍賣網站上刊登拍賣禮券│
│  │      │            │          │                    │之假廣告              │
│  │      │            │          │                    │（併辦事實四部分）    │
├─┼───┼──────┼─────┼──────────┼───────────┤
│ 8│王逸凡│99年12月3日 │ 17,000 元│合作金庫銀行竹山分行│於99年12月3日，在露天 │
│  │      │下午 2 時 15│          │0000000000000 號帳戶│拍賣網站上刊登拍賣    │
│  │      │分許        │          │                    │Apple ipad32G平板電腦1│
│  │      │            │          │                    │臺之假廣告            │
│  │      │            │          │                    │（併辦事實五部分，與原│
│  │      │            │          │                    │判決事實一部分重複）  │
├─┼───┼──────┼─────┼──────────┼───────────┤
│ 9│胡呈協│99年12月3日 │ 14,553 元│玉山商業銀行草屯分行│於99年12月3日，在露天 │
│  │      │下午 2 時 20│          │0000000000000 號帳戶│拍賣網站上刊登拍賣果汁│
│  │      │分許        │          │                    │機１臺之假廣告        │
│  │      │            │          │                    │（併辦事實六部分）    │
├─┼───┼──────┼─────┼──────────┼───────────┤
│10│周子珞│99年12月3日 │ 10,000 元│合作金庫銀行竹山分行│於99年12月3日，在露天 │
│  │      │下午 3 時許 │          │0000000000000 號帳戶│拍賣網站上刊登欲以1萬 │
│  │      │            │          │                    │元拍賣IPHONE4手機1支之│
│  │      │            │          │                    │假廣告                │
│  │      │            │          │                    │（併辦事實七部分）    │
├─┼───┼──────┼─────┼──────────┼───────────┤
│11│張子萱│99年12月3日 │ 12,000 元│合作金庫銀行竹山分行│於99年12月3日，在露天 │
│  │      │下午 4 時 46│          │0000000000000 號帳戶│拍賣網站上刊登拍賣    │
│  │      │分許        │          │                    │Panasonic GF1相機1臺之│
│  │      │            │          │                    │假廣告                │
│  │      │            │          │                    │（併辦事實八部分，與原│
│  │      │            │          │                    │判決事實二部分重複）  │
├─┼───┼──────┼─────┼──────────┼───────────┤
│12│陳正中│99年12月3日 │ 15,000 元│玉山商業銀行草屯分行│於99年12月3日，在雅虎 │
│  │      │下午 5 時 4 │          │0000000000000 號帳戶│奇摩拍賣網站上刊登拍賣│
│  │      │分許        │          │                    │GARMIN 1450衛星導航機1│
│  │      │            │          │                    │臺之假廣告            │
│  │      │            │          │                    │（併辦事實九部分）    │
└─┴───┴──────┴─────┴──────────┴───────────┘